【裁判字號】    94,訴,2960
【裁判日期】    950530
【裁判案由】    營利事業所得稅
【裁判全文】
臺北高等行政法院裁定
                                     94年度訴字第02960號
原      告  北平上園樓餐廳有限公司
代  表  人  甲○○○
被      告  財政部臺北市國稅局
代  表  人  張盛和（局長）住同上
上列當事人間因營利事業所得稅事件，原告不服財政部中華民國
94年7 月12日台財訴字第09400243140 號訴願決定，提起行政訴
訟。本院裁定如下︰
    主  文
原告之訴駁回。
訴訟費用由原告負擔。
    理  由
一、按起訴逾越法定期限者，行政法院應以裁定駁回之，行政訴
    訟法第107 條第1 項第6 款定有明文。又撤銷訴訟之提起，
    應於訴願決定書送達後2 個月之不變期間內為之，此為行政
    訴訟法第106 條第1 項前段所明定。而同法就人民因中央或
    地方機關對其依法申請之案件遭駁回，依同法第5 條第2 項
    提起課予義務訴訟時，其起訴期間雖未明文規定，然此乃因
    89年7 月1 日修正施行之行政訴訟法之課予義務訴訟，係立
    法院於審議行政訴訟法修正草案時所增加之規定，原修正草
    案並無課予義務訴訟之訴訟類型，自無相關之配套規定，而
    立法院於審議行政訴訟法修正草案時臨時增加此訴訟類型，
    亦未及增加相關之配套規定，致生法律上漏洞，裁判時應加
    以補充。鑒於行政訴訟法第5 條第2 項對行政機關駁回處分
    提起課予義務訴訟，亦屬對不服行政機關行政處分（駁回處
    分）之行政訴訟（對駁回處分與其他負擔處分同是依訴願法
    第1 條而非第2 條提起訴願），該課予義務訴訟原告之聲明
    ，亦有撤銷訴願決定及原處分一項，性質上與撤銷訴訟相同
    ，因而基於同一法律上理由，人民因中央或地方機關對其依
    法申請之案件遭駁回，依同法第5 條第2 項提起課予義務訴
    訟時，其起訴期間應類推適用行政訴訟法第106 條第1 項前
    段規定，應於訴願決定書送達後2 個月之不變期間內為之，
    如其逾此期間提起課予義務訴訟，亦應依第107 條第1 項第
    6款規定，以裁定駁回之。
二、本件原告以其清算完結經地方法院備查在案，申請被告註銷
    其欠繳稅款，為被告所屬大安分局以94年3 月22日財北國稅
    法字第0940203993號 (即原處分)否 准，此有原告申請書影
    本及上開函文附原處分卷為證，原告不服原否准處分循序提
    起本件訴訟，核其性質為課予義務訴訟。經查原告係於94年
    7 月13日收受訴願決定書，此有送達證書影本附訴願卷可稽
    ，原告提起行政訴訟之期間，應自94年7 月14日起算，又原
    告之住所設於本院所在地臺北市內，無庸加計在途期間，至
    94 年9月13日（星期二）起訴期間即已屆滿，原告遲至94年
    9 月14日始向本院提起行政訴訟，此有本院加蓋於訴狀上之
    收文日戳可憑，已逾法定不變期間。其提起本件訴訟依首開
    說明，顯非合法，應予駁回。另原告之訴既不合法，其實體
    上之主張本院即無從審酌，併予敘明。
三、依行政訴訟法第107 條第1 項第6 款、第104 條、民事訴訟
    法第95條、第78條，裁定如主文。
中    華    民    國    95     年      5   月    30   日
                        第三庭審判長法  官 姜素娥
                                    法  官 陳國成
                                    法  官 吳東都
上為正本係照原本作成。
如不服本裁定，應於送達後10日內向本院提出抗告狀（須按他造
人數附繕本）。
中    華    民    國    95     年      5   月    30   日
                                    書記官 張能旭


司法院資訊處製作；財團法人民間司法改革基金會備份。
